【裁判字號】    89,台上,1376
【裁判日期】    890316
【裁判案由】    違反毒品危害防制條例
【裁判全文】
最高法院刑事判決                              八十九年度台上字第一三七六號
    上  訴  人  甲○○
右上訴人因違反毒品危害防制條例案件，不服台灣高等法院高雄分院中華民國八十八
年十二月一日第二審更審判決（八十八年度上重更(二)字第一八號，起訴案號：台灣屏
東地方法院檢察署八十六年度偵字第九○七○號），提起上訴，本院判決如左：
    主  文
上訴駁回。
    理  由
本件原判決認定上訴人甲○○曾因殺人未遂罪、重傷害罪分別經法院判處有期徒刑二
年六月、六年確定（原判決誤載為八年），嗣經減刑定應執行之刑為有期徒刑四年，
而於民國八十二年十一月七日縮刑期滿執行完畢，仍不知悛悔。復意圖營利，基於概
括之犯意，於八十六年九月中旬起至十一月十八日十四時許止，先後多次在高雄市○
○路、立人路口之「小騎士漢堡店」向綽號「阿明」之男子，以新台幣（下同）二十
四萬元販入七十五公克之毒品海洛因，並以其中一點八八公克售賣予綽號「黑俠」一
萬元，其餘則出售給不詳姓名之人，得款共四十萬元。又於同年十月中旬，在同一地
點，以不詳價格向綽號「阿明」販入海洛因三點七五公克後，在高雄市○○路老人公
園以二萬四千元之價格售賣海洛因予綽號「阿和」；綽號「阿和」除付現一萬元，餘
款則以盜拷之000000000號行動電話一具抵償（已經第一審判處上訴人違反
電信法案內宣告沒收）。上訴人又於同年十月中旬，在高雄市○○路某五金店分別以
三千五百元、五千八百元購得攪拌機、壓縮機各一台，並於同年十一月十六日下午二
時，在前揭小騎士漢堡店內，以一百四十萬元向綽號「阿明」購得海洛因七百五十公
克，在同市○○街三十五巷十三號十樓之三住處，將海洛因摻雜葡萄糖粉以攪拌機攪
拌後，其中之五十六公克於同年十一月十八日，在該市○○路、民族路口，以十八萬
元售賣給綽號「國忠」之不詳姓名男子。又於同年十一月十九日向綽號「阿明」以不
詳價格販入三百五十公克之海洛因，旋於同日十七時許，在高雄縣鳳山市○○路、凱
旋路口，為警方所查獲，並扣得海洛因三百餘公克。另在高雄市○○街三十五巷十三
號十樓之三扣得摻有葡萄糖粉之海洛因一千一百二十五公克（驗後淨重一千四百零四
點四一公克）及供分裝海洛因所用之包裝袋、空塑膠袋各一批、壓縮機二具、絞碎機
、研磨機各一具、模型帽（圓形）八個、電子磅秤一台、木槌、鐵鎚各一支等情。係
以上開事實迭據上訴人先後於檢警偵訊中自白不諱，核與證人即承辦警員高正光所證
跟監、圍捕、查獲上訴人販賣毒品之情節相符，並有扣案之海洛因一千四百零四點四
一公克、包裝袋、空塑膠袋各一批、壓縮機二具、絞碎機、研磨機各一具、模型帽（
圓形）八個、電子磅秤一具、木槌、鐵鎚各一個等物及現場照片五張附卷可證，又扣
案之粉末經法務部調查局鑑定結果，確係海洛因無訛，復有該局八十七年一月二日
陸字第八六二六三八一三號鑑定通知書在卷可按。上訴人自承其本身並無施用毒品之
惡習，且經警採其尿液送驗結果，亦無嗎啡之陽性反應，其持有龐大之海洛因，顯非
供己施用而為販賣無疑，事證明確，犯行足堪認定，為其所憑之證據及認定之理由。
而以上訴人於審判中翻稱：在德山街搜到之海洛因係綽號「阿明」者所有，並謂警訊
不實，伊祇販賣給「黑俠」等人三次，每次六萬元云云。然衡之常情，該等海洛因價
值不菲，萬一失落將蒙受鉅大之損失，綽號「阿明」將之置放於上訴人處，顯與常情
有違，其事後所辯，無非卸責、避就之詞，均不足採信，亦於理由內逐一指駁。復說
明上訴人所辯：其毒品來自綽號「阿明」即為黃克圖，惟為黃克圖所否認，且經原審
查無黃克圖之前科紀錄，上訴人並未因供出煙毒來源而破獲，不符減輕其刑之規定。
又上訴人於警訊時即供稱：因經濟不佳，房子被拍賣，販毒利潤較高，儘快紓解困境
等語，其販賣海洛因復已獲利五十九萬元等不法利益，有營利之意圖，至為明顯。查
上訴人行為後，毒品危害防制條例已於八十七年五月二十日修正公布，自同月二十二
日起施行，該條例與肅清煙毒條例比較，以行為時之舊法即肅清煙毒條例之規定對上
訴人較為有利，自應適用舊法處斷。核上訴人所為，係犯肅清煙毒條例第五條第一項
之販賣毒品罪，先後多次販賣行為，時間密接、犯罪構成要件相同，顯係基於概括犯
意反覆為之，應依連續犯之規定論以一罪。又上訴人前曾因殺人未遂罪、重傷害罪分
別經法院判處有期徒刑二年六月、六年確定，嗣經減刑定應執行之刑為有期徒刑四年
，而於八十二年十一月七日縮刑期滿執行完畢，於五年以內再犯有期徒刑以上之本罪
，係屬累犯；但因販賣毒品罪，其法定本刑為死刑或無期徒刑，依法不得加重其刑。
因將第一審關於販賣毒品部分之不當判決撤銷，援引肅清煙毒條例第五條第一項、第
十二條前段、第十三條第一項，刑法第十一條、第二條第一項但書、第五十六條、第
四十七條、第三十七條第一項，審酌上訴人犯罪之動機、目的、手段及犯後之態度及
其為己私利，販毒數量龐大，危害他人健康，荼毒社會，惡性重大等一切情狀，量處
無期徒刑，並依法宣告褫奪公權終身。扣案之海洛因二包（驗後淨重一千四百零四點
四一公克），係屬毒品，應依肅清煙毒條例第十二條前段之規定沒收併銷燬之，販賣
毒品所得五十九萬元及供販賣毒品犯罪所用之包裝袋、空塑膠袋各一批、壓縮機二具
、絞碎機、研磨機各一具、模型帽（圓形）八個、電子磅秤一具、木槌、鐵鎚各一個
、及呼叫器四只應依肅清煙毒條例第十三條第一項沒收。已詳敘其所憑之證據及證據
證明力判斷與認定之理由，所為論斷，俱有卷內證據資料足憑。經核於法尚無違誤。
上訴意旨略以：扣案之毒品海洛因純度僅百分之六十二點八五，是否具有成癮性、濫
用性及危害性？原審未深入調查，敘述明白，顯有判決理由不備之違法；又原審未待
查明綽號「黑俠」、「阿和」及「國忠」是否確有其人？遑論販賣矣；另上訴人在犯
罪未發覺之前主動向警方告知犯罪並接受裁判，亦有減刑之適用，上訴人之行為僅止
於意圖販賣之階段云云。惟查毒品海洛因之純度如何？購毒之人其真實姓名為何？均
非犯罪構成之要素，若其基本事實之陳述已達於可得而定之程度，而無礙於犯罪個別
性之辨別者，自不生違背法令之問題；扣案之毒品既屬海洛因，自勿需問其純度如何
？而購毒者既有其人，亦非有無其人尚屬不明，仍毋庸論其真實姓名為何？該等事項
均為事實上之爭辯，對於判決主旨不生影響，要無調查未盡或理由不備之違法可言。
另警方早已查知上訴人販毒而採跟監、圍捕之行動，上訴人到案後始自白犯罪，尤不
符自首減輕之要件，原判決認定有其販賣毒品犯行，認事用法殊屬正當。上訴意旨再
對原判決之審判職權合法行使，憑己見為爭辯，不能認為有理由，應予駁回。
據上論結，應依刑事訴訟法第三百九十六條第一項，判決如主文。
中      華      民      國    八十九    年      三      月     十六     日
                              最高法院刑事第六庭
                                  審判長法官  紀  俊  乾
                                        法官  黃  正  興
                                        法官  陳  東  誥
                                        法官  張  春  福
                                        法官  王  居  財
      右正本證明與原本無異
                                              書  記  官
中      華      民      國    八十九    年      三      月    二十一    日


司法院資訊處製作；財團法人民間司法改革基金會備份。
